臺灣高等法院刑事判決　　　　　　　　　　　　　　　九十三年度上訴字第一九號
　　上　訴　人
　　即　被　告　甲○○
右上訴人，因違反毒品危害防制條例案件，不服臺灣桃園地方法院，九十二年度訴字
第一二九七號，中華民國九十二年十月二十日第一審判決（起訴案號：臺灣桃園地方
法院檢察署九十二年度毒偵字第五一三號），提起上訴，本院判決如左：
    主  文
原判決撤銷。
甲○○連續施用第一級毒品，處有期徒刑捌月，扣案之海洛因壹包（淨重零點壹零公
克、不含包裝袋壹個重零點貳參公克）沒收銷燬之、包裝袋壹個沒收；又連續施用第
二級毒品，處有期徒刑伍月，扣案之安非他命壹包（原淨重零點壹玖公克、驗餘重零
點壹柒公克，不含包裝重）沒收銷燬之、包裝袋壹個、安非他命吸食器壹組沒收。應
執行有期徒刑壹年，扣案之海洛因壹包（淨重零點壹零公克、不含包裝袋壹個重零點
貳參公克）、安非他命壹包（不含包裝重，原淨重零點壹玖公克、驗餘重零點壹柒公
克）均沒收銷燬之、包裝袋貳個、安非他命吸食器壹組沒收。
    事  實
一、甲○○前於民國九十年間因施用第二級毒品安非他命案件，經原法院以九十年度
    毒聲字第三八○四號裁定送觀察、勒戒後，認無繼續施用毒品之傾向，業經臺灣
    桃園地方法院檢察署檢察官於民國九十一年二月五日，以九十年度毒偵字第二四
    三五號不起訴處分確定。詎甲○○不思戒絕施用毒品惡習，又基於施用第一級毒
    品之概括犯意，自九十一年十二月某日起至九十二年五月底某日止，在桃園縣市
    鎮○街七十七之三號四樓住處，以針筒注射之方式，連續施用第一級毒品海洛因
    多次。又另基於施用第二級毒品之概括犯意，自九十一年十二月月底某日起至九
    十二年二月十一日凌晨止，在上址住處，以將安非他命置入吸食器內燒烤產生煙
    霧之吸用方式，連續施用第二級毒品安非他命多次。嗣於九十二年二月十一日凌
    晨三時十五分許，為警在桃園縣桃園市朝陽公園內查獲，並扣得第一級毒品海洛
    因一包（淨重零點一零公克、包裝重零點二三公克）、第二級毒品安非他命一包
    （原淨重零點壹玖公克、驗餘重零點壹柒公克），及其所有供施用安非他命之吸
    食器一組。甲○○本次施用毒品犯行，經送觀察、勒戒後，認有繼續施用毒品傾
    向，業經原法院於九十二年四月二日以九十二年度毒聲字第二○六六號裁定令入
    戒治處所施以強制戒治一年。
二、案經桃園縣警察局移請臺灣桃園地方法院檢察署檢察官偵查起訴。
    理  由
一、訊據被告甲○○對於右揭犯罪事實於原審及本院審理時坦承不諱，又被告於九十
    二年二月十一日八時為警查獲後所採集之尿液檢體，經送桃園縣衛生局檢驗結果
    ，確呈安非他命及嗎啡陽性反應，有桃園縣衛生局不法藥物尿液檢定書一紙在卷
    （偵查卷三十一頁）可稽。此外，復有第一級毒品海洛因一包（淨重零點一零公
    克、包裝袋重零點二三公克）、第二級毒品安非他命一包（原淨重零點一九公克
    、驗餘重零點一七公克），及安非他命吸食器一組扣案可佐，而上開扣案海洛因
    經送請法務部調查局鑑定確係第一級毒品海洛因及其重量，扣案安非他命經本院
    依職權送請內政部警政署刑事警察局鑑驗其成分確係安非他命及重量，分別有檢
    驗報告（偵查卷二十九頁）、刑事警察局鑑驗通知書存卷可按，足認被告自白核
    與事實相符，堪信為真。又被告前因施用毒品，經原法院以九十一年度毒聲字第
    三八○四號裁定觀察、勒戒後，認無繼續施用毒品之傾向，經臺灣桃園地方法院
    檢察署檢察官於九十一年二月五日以九十年戒偵字第二四三五號不起訴處分確定
    ，及其因本件施用毒品犯行，經送觀察、勒戒後，認有繼續施用毒品傾向，復經
    原法院於九十二年四月二日以九十二年度毒聲字第二○六六號裁定令入戒治處所
    施以強制戒治一年，有本院被告全國前案紀錄表、不起訴處分書、刑事裁定、台
    灣桃園女子監獄九十二年七月三日桃女監衛字九二０九一００一五一號函附之有
    無繼續施用毒品傾向證明書在卷可憑。是被告依修正前毒品危害防制條例第二十
    條第一項觀察、勒戒期滿而由檢察官為不起訴處分後，於五年內復為本案施用毒
    品犯行，經送觀察、勒戒後，認有繼續施用毒品傾向，核與修正前毒品危害防制
    條例第二十條第三項前段之規定相符，本案事證明確，被告犯行洵堪認定，自應
    依法論科。
二、按海洛因及安非他命分別為毒品危害防制條例第二條第二項第一款、第二款所定
    之第一級及第二級毒品，是核被告甲○○所為，係犯毒品危害防制條例第十條第
    一項之施用第一級及同條第二項之施用第二級毒品罪。被告因施用而持有第一級
    毒品海洛因及第二級毒品安非他命之低度行為，為其進而施用之高度行為所吸收
    ，不另論罪。被告先後多次施用第一級、第二級毒品之犯行，均時間緊接，方法
    相同，所犯構成要件相同之罪名，顯係各基於概括犯意反覆為之，為連續犯，應
    均依刑法第五十六條之規定，各以一罪論並依法加重其刑。再其上開施用海洛因
    、安非他命之行為，犯意各別，構成要件互異，應予分論併罰。又公訴意旨雖僅
    敘及被告自九十二年二月六日起至九十二年二月十一日八時採尿回溯前二十六小
    時及九十六小時內某時之施用第一級及第二級毒品犯行，惟被告其餘如事實欄所
    載之施用第一級毒品海洛因及施用第二級毒品安非他命之犯行，與起訴書中論述
    部分，有連續犯之裁判上一罪關係，該部分亦為起訴效力所及，本院自應併予審
    理，附此敘明。
三、原審據以論科，固非無見。惟查：(一)原審未將扣案安非他命送鑑以明是否為毒品
    （安非他命）及其重量若干，在採證上尚有未合，且不足資為沒收銷燬之依據，
    已有未洽；(二)包裝海洛因及安非他命之袋子並非毒品，原審併予宣告沒收銷燬，
    而非依刑法第三十八條第一項第二款宣告沒收，併有未洽。被告上訴論旨空言指
    摘原判決量刑太重，固無理由，惟原判決既有上開可議，自應由本院予以撤銷改
    判。爰審酌被告施用時間之長短，且兼施用一、二級毒品，足見被告沾染惡習之
    深，亦證毒品之危害甚烈，惟被告所犯施用毒品犯行究為自戕行為，及被告犯罪
    後於本院審理時坦承犯行，態度尚佳；檢察官求處二罪合併量處有期徒刑一年，
    被告亦於原審審理時表示同意等情，分別量處如主文所示之刑，並定其應執行之
    刑，以示懲戒。
四、扣案之第一級毒品海洛因一包（淨重零點一零公克、不含包裝袋一個重零點二三
    公克）、第二級毒品安非他命一包（原淨重零點一九公克、驗餘重零點一七公克
    ），不論屬於犯人與否，依毒品危害防制條例第十八條第一項前段之規定，沒收
    銷燬之。另包裝袋二個安非他命吸食器一組，係被告所有供施用毒品所用之物，
    業據被告陳明在卷，依刑法第三十八條第一項第二款之規定沒收之。
據上論斷，應依刑事訴訟法第三百六十九條第一項前段、第三百六十四條、第二百九
十九條第一項前段，毒品危害防制條例第十條第一項、第二項、第十八條第一項前段
，刑法第十一條前段、第五十六條、第五十一條第五款、第三十八條第一項第二款，
判決如主文。
本案經檢察官蔡薰慧到庭執行職務。
中　　　華　　　民　　　國　　九十三　　年　　　一　　　月　　 三十 　　日
                              臺灣高等法院刑事第四庭
                                  審判長法  官  蔡  永  昌
                                        法  官  蔡  國  在
                                        法  官  李  英  豪
右正本證明與原本無異。
施用第一級毒品部分如不服本判決，應於收受送達後十日內向本院提出上訴書狀，其
未敘述上訴之理由者並得於提起上訴後十日內向本院補提理由書（均須按他造當事人
之人數附繕本）。
其餘不得上訴。
                                        書記官  鄭  信  昱
中　　　華　　　民　　　國　　九十三　　年　　　二　　　月　　　三　　　日
附錄：本案論罪科刑法條全文
毒品危害防制條例第十條：
施用第一級毒品者，處六月以上五年以下有期徒刑。
施用第二級毒品者，處三年以下有期徒刑。
毒品危害防制條例第十八條：
查獲之第一、二級毒品及專供製造或施用第一、二級毒品之器具，不問屬於犯人與否
，均沒收銷燬之；查獲之第三、四級毒品及製造或施用毒品之器具，無正當理由而擅
自持有者，均沒入銷燬之。但合於醫藥、研究或訓練之用者，得不予銷燬。
前項合於醫藥、研究或訓練用毒品或器具之管理辦法，由法務部會同行政院衛生署定
之。
